臺灣高等法院民事判決　九十一年度上易字第一六九號
　　上　訴　人　乙○○
　　訴訟代理人　陳蔡珠美
　　被上訴人　　甲○○
右當事人間請求侵權行為損害賠償等事件，上訴人對於臺灣桃園地方法院中華民國九
十年十月二十二日九十年度附民字第七一號第一審判決提起上訴，本院判決如左：
    主    文
原判決關於駁回上訴人後開第二項之訴部分，及該部分假執行之聲請，並訴訟費用之
裁判廢棄。
被上訴人應給付上訴人新臺幣伍拾萬玖仟捌佰伍拾元，及自民國九十年五月十五日
起，至清償日止，按週年利率百分之五計算之利息。
其餘上訴駁回。
第一、二審訴訟費用，由被上訴人負擔十分之四，餘由上訴人負擔。
    事實及理由
一、程序方面：
  (一)本件被上訴人經合法通知，未於言詞辯論期日到庭，經核無民事訴訟法第三百八
    十六條各款所列事由，應准上訴人之聲請，由其一造辯論判決，合先明。
  (二)按於第二審訴之變更或追加，非經他造同意，不得為之。但第二百五十五條第一
    項第三款之擴張或減縮應受判決事項之聲明情形，不在此限，民事訴訟法第四百
    四十六條第一項定有明文。查本件上訴人於起訴時，請求被告給付原告新臺幣（
    下同）二百萬元，及自八十九年十月二十四日起至清償日止，按週年利率百分之
　　五計算之利息，嗣本院審理中，於九十一年八月十二日減縮其請求之本金額為一
　　百九十一萬零五百五十元，再於九十一年十月十五日本院言詞辯論時，再減縮其
　　請求本金額為一百五十萬元，依前揭規定，應予准許。
二、上訴人起訴主張：被上訴人係設於桃園縣蘆竹鄉○○村○○路○段五二０號之四
    號之翔全興業社之負責人，從事染整業務並綜理監督工廠各項事務，為從事業務
    之人，自民國八十九年十月十七日起僱用上訴人擔任染整機器操作員，因疏於防
    止機械、器具、設備等引起之危害，未設有符合標準之必要安全衛生設備，並對
    於員工施以必要之安全衛生教育，以確保員工身體之安全，於翔全興業社廠房內
    ，設置排除機械作業時所產生蒸氣之排風扇時，未裝置護網或框架之安全設施，
    以防止排風扇運轉時，員工誤觸扇葉導致受傷，致上訴人於八十九年十月二十四
    日八時三十分許，在工廠作業時，因腳不慎打滑，而伸手誤觸扇葉，致受有右手
    大姆指及食指斷裂傷合併截指之傷害，因此受有支出醫藥費及看護費用四十一萬
    四千七百零七元，營養費五萬元，因醫療致有十四個月不能工作之工資損失二十
    七萬七千八百四十三元，及精神慰撫金一百萬元；依勞動基準法第五十九條及民
　　法侵權行為之規定，被上訴人應賠償上訴人一百七十四萬二千五百五十元。又因
　　被上訴人投保薪資以多報少，致上訴人所得請求之職業災害補償不足十六萬八千
　　元。上訴人所受損害共有一百九十一萬零五百五十元，茲請求被告賠償其中一百
　　五十萬元本息（上訴人於原審起請求本金額為二百萬元，經原判決駁回上訴人之
　　訴及假執行之聲請後，上訴人減縮請求金額為一百五十萬元本息，超逾部分不在
　　本院審理範圍）。並聲明：(一)原判決廢棄。(二)被上訴人應給付上訴人一百五十萬
　　元，及自八十九年十月二十四日起至清償日止，按週年利率百分之五計算之利息
　　。
三、被上訴人未於最後言詞辯論期日到場陳述，惟其於準備程序聲明及陳述，則以：
　　本件事故之發生，係上訴人於被上訴人之前揭廠房工作時，因穿著雨鞋站於設置
　　排風扇之牆壁與水溝護欄間濕滑鐵管上操作面板，以致前揭傷害，惟如上訴人站
　　於水溝護欄上，依正確操作方式，應不致於誤觸距該護欄一百十公分，設置於機
　　械面板右側距離地面一百七十公分之牆上之前揭排風扇之扇葉而受傷，又上訴人
　　於被上訴人前揭廠房工作僅八天，對上訴人之相關安全衛生教育，均委由證人鄭
　　志宏，而鄭志宏後亦曾多次勸告上訴人不要站立該鐵管上以免發生危險，然上訴
　　人仍執意站立於上，被上訴人自無故意或過失可言，被上訴人雖未於前揭排風扇
　　上加護具，惟此僅為事故發生之眾多原因之一，是被上訴人於鈞院刑事庭雖供述
　　：「我的是電風扇沒有加蓋，我的安全措施沒有做好。」等語，非被上訴人自認
　　有過失，違反勞工安全規定，損害之發生與被上訴人行為無因果關係，被上訴人
　　已盡善良管理人之注意義務。又勞動基準法就「職業災害」未加定義，惟造成職
　　業災害之原因，須雇主可得控制之危害始有適用，否則不宜過分擴張職業災害認
　　定之範圍，而加重雇主之責任，減少工業之競爭力，有礙社會之經濟發展。退萬
    步言之，縱認被上訴人有過失，惟上訴人於操作上顯有與有過失，且所請求之金
    額之不合理，茲分述如次：(一)醫療費用須以必要為限，且業已由勞工保險給付，
    依勞動基準法第五十九條第一項第一款、勞工保險條例第四十三條之規定，被上
    訴人無補償醫療費用之必要，況上訴人未列出醫療費用之細目，勞工保險復已支
    出之，則上訴人所主張之醫療費用二十萬一百八十元，顯不實在，而被上訴人亦
    於上訴人受傷之初已給付醫療費用一萬四千三百四十一元。(二)依勞動基準法第五
    十九條第一項第二款之規定，所請求之終結補償，須醫療期間屆滿二年仍未痊癒
    ，且喪失原有工作能力，且不合同條第三款之規定，始得請求四十個月之平均工
    資，而上訴人於八十九年十月二十四日受傷，至今未逾二年，況上訴人於八十九
    年十一月即治癒返家，期間被上訴人亦曾請上訴人回廠上班，為上訴人所拒。而
    被上訴人為顧及上訴人之生活，亦分別於八十九年十月給付一萬一千五百九十九
    元，同年十一月給付二萬七千元，十二月給付二萬四千元，九十一年一月給付二
    萬四千元，同年二月給付二萬四千元，共計十一萬零五百九十九元，經被上訴人
    扣除上訴人應負擔之勞工保險費、預支之薪資及上訴人親自領取之金額及被上訴
    人已支付之醫療費後，共匯款十萬零一百五十七元。依勞動基準法第五十九條第
    一項但書及第六十條之規定，同一事故，已由雇主支付費用補償者，雇主得予以
    抵充之。上訴人依勞工保險條例業已具領勞工保險給付二十七萬七千九十元，再
    加被上訴人已給付之工資補償費十一萬零五百九十九元及醫療費用一萬四千三百
    四十一元，共計四十萬二千零三十元，被上訴人皆得抵充之。另上訴人之薪資雖
    為二萬七千元，惟係包含全勤獎金、機械操作人員之職務加給四千五百元，及大
    月始發給之工作津貼三千元，其基本薪資為一萬六千五百元，而被上訴人依基本
    薪資投保勞工保險，並無違法之處等語，茲為抗辯。並聲明：上訴駁回。
四、本院依職權調閱臺灣桃園地方法院檢察署九十年度他字第十九號、九十年度偵字
    第二六三號、臺灣桃園地方法院九十年度易字第五一五號、本院九十年度上易字
    第四一七七號案卷。
五、兩造不爭執之事實
    被上訴人獨資經營設於桃園縣蘆竹鄉○○村○○路○段五二０之四號之翔全興業
    社，於八十九年十月十七日起，僱用上訴人擔任染整機器操作員。上訴人於八十
    九年十月二十四日八時三十分許，在工廠作業時，因腳不慎打滑，而伸手誤觸未
    裝置防護網之排風扇之扇葉，致受有右手大姆指及食指斷裂傷合併截指之傷害等
    情，為兩造所不爭執，並有勞工保險傷病診斷書、勞工保險（傷病）給付申請書
    （兼給付收據）核定通知書（本院卷(一)第一六一頁）、勞工保險（殘廢）給付申
    請書（兼給付收據）、核定通知書（本院卷(二)第一０六頁）、勞工保險給付殘廢
    診斷書（本院卷(一)第一六七頁）在卷可稽。被上訴人亦因前揭事故，經臺灣桃園
    地方法院檢察署檢察官以被上訴人涉有業務過失傷害罪嫌，提起公訴，並經本院
    判處被上訴人拘役五十日，如易科罰金以三百銀元折算一日確定在案，有本院九
    十年度上易字第四一七七號刑事判決在卷，及前揭刑事案卷可稽，足信為真實。
六、關於職業災害補償部分：
    上訴人主張其因工作受有前揭傷害，被上訴人應依勞動基準法第五十九條之規定
    ，補償上訴人之醫藥費用，以及因醫療中不能工作，未按工資補償之金額二十七
    萬七千八百四十三元等語，並提出敏盛醫院診斷書、國軍高雄總醫院附設民眾診
    療服務處診斷證明書、高雄醫學大學附設中和紀念醫院診斷證明書、勞工保險職
    業傷病住院申請書、勞工保險加保申報表、翔全興業社員工薪資明細表、勞工保
    險給付申請書（兼給付收據）、勞工保險殘廢診斷書、醫藥費單據等件各乙份為
    證。被上訴人則抗辯本件之職業災害係因上訴人未依照指示及勸阻工作，以致發
    生意外事故，被上訴人業已盡相當之安全衛生教育義務，即此件職業災害之發生
    原因，非被上訴人可得控制之危害，自不得擴張認定係職業災害。又上訴人之醫
    藥費勞工保險業已給付，且已支付上訴人工資補償十一萬零五百九十九元，另上
    訴人亦受有勞工保險之傷害給付二十六萬四千元，被上訴人亦得以之抵充之等語
    。查：
　(一)上訴人主張其受僱於被上訴人，並於前揭時地工作時所受之傷害係屬職業災害，
　　有勞動基準法第五十九條之適用等語，提出前揭勞工保險傷病診斷書、前揭核定
　　通知書為證。按勞工安全衛生法所稱職業災害，包括勞工就業場所之建築物﹑設
　　備引起之勞工傷害﹑殘廢；且雇主對於防止機械﹑器具﹑設備等引起之危害，應
　　有符合標準之必要安全衛生設備，並對於勞工就業場所之通道﹑地板﹑階梯或通
　　風﹑採光﹑照明﹑保溫﹑防濕﹑休息﹑避難﹑急救﹑醫療及其他為保護勞工健康
　　及安全設備應妥為規劃，並採取必要之措施，勞工安全衛生法第二條第四項、第
　　五條第一項第一款、第二項定有明文。又本件職業災害之地點，其地板及置於地
　　板之機器水管係濕滑，且被上訴人未於系爭排風扇裝置防護網等情，為被上訴人
　　所不爭執，依前揭規定，被上訴人應對於上揭場所狀況及機械、器具、設備，應
　　有防濕及防止傷害之防護之必要措施，而被上訴人未為地板及置於地板上之鐵管
　　防濕必要之措施，及於系爭排風扇裝置防護網，以致上訴人站於鐵管上不當操作
　　，滑倒而誤觸前揭未有防護網之排風扇，是本件上訴人所受前揭傷害，顯係因前
　　揭工廠及排風扇所引起，依前揭說明，自屬職業災害，至為明確。又被上訴人自
　　承對於上訴人站於鐵管上不當操作乙節亦知情，並由訴外人鄭志宏加以勸阻，足
　　見其當已預見上揭不當操作有致職業災害之可能，惟其不思瞭解上訴人之工作習
　　慣及困境，加以積極改善工作環境及設備，僅為消極之口頭勸告，而此係其得以
　　控制之危害，竟怠於為之，是被上訴人抗辯本件非職業災害云云，委無可取。
  (二)關於醫藥及看護費用之請求部分：
    上訴人主張其因前揭職業災害而支出醫藥及看護費用共四十一萬四千七百零七元
    等情，並提出醫藥費單據、前揭診斷書、診斷證明書等件為證。按條勞工因遭遇
    職業災害而致殘廢、傷害時，雇主應補償其必需之醫療費用，勞動基準法第五十
    九條第一款定有明文。又前揭補償限必要醫療費用，而看護費用非屬醫療費用，
    非職業災害補償之範圍。本件上訴人之受傷係職業災害所致，業如前述，而依前
    揭勞動基準法之規定職業災害之補償不包括看護費用，觀諸前揭規定至明，是上
    訴人看護費用部分之請求，難認有據。而上訴人所提出之醫藥費單據，其中關於
    其於國軍高雄總醫院附設民眾診療服務處、高雄醫學大學附設中和紀念醫院精神
    部門就診部分，依國軍高雄總醫院九十一年六月十四日（九一）濟世字第三四九
    四號函、高雄醫學大學附設中和紀念醫院九十一年六月五日高醫附秘字第一四
    一二號函均表明前揭傷病與精神症狀之關聯未明云云，而上訴人復未能舉證證明
    其所患之精神病症係由本件職業災害所致，此部分之醫藥費用七千三百五十一元
    ，難認有據。至其餘醫藥單據所示之費用，經扣除重複部分、診斷證明書費用及
    訴外人陳蔡美珠之醫藥費後，其金額共二十萬一千四百五十一元，上訴人請求其
    中二十萬零一百八十一元，固非無據，惟被上訴人抗辯其業已給付上訴人部分醫
    療費用一萬四千三百四十一元，並提出其所給付之醫藥費收據為證，為上訴人所
    不爭執，則此部分金額自應扣除，是上訴人請求於十八萬五千八百四十元範圍，
    為有理由，應予准許。被上訴人抗辯此部分勞工保險業已給付，應予抵充云云，
    惟上訴人因本件職業災害所領取之勞工保險給付為殘廢給付，業據上訴人陳述在
    卷，並有勞工保險局九十一年六月十二日保給殘字第０九一一０一三四七七０號
    函可稽，是上訴人未領有勞工保險之醫療給付，被上訴人復未舉證以實其說，其
    此抗辯難認有稽。
  (三)因醫療中不能工作時，雇主工資補償部分：
    1.上訴人主張其因在醫療中不能工作，被上訴人應給付相當於十四個月之原領工
      資補償，惟尚有二十七萬七千八百四十三元未補償云云。被上訴人抗辯其業先
      後給付八十九年十月至九十年二月之薪資共十一萬零五百九十九元，經扣除上
      訴人應負擔之勞工保險費、預支之薪資，及上訴人業已領取之金額及前揭已給
      付之醫療費用後，共給付十萬零一百五十七元，另上訴人業自勞工保險局領取
      傷病給付一萬三千零九十元、殘廢給付二十六萬四千元，有勞工保險局現金給
      付八十九年十二月通知表、九十年五月通知表可證，均得予以抵充等語。按勞
      工在醫療中不能工作時，雇主應按其原領工資數額予以補償。但醫療期間屆滿
      二年仍未能痊癒，經指定之醫院診斷，審定為喪失原有工作能力，且不合第三
      款之殘廢給付標準者，雇主得一次給付四十個月之平均工資後，免除此項工資
      補償責任；又勞工經治療終止後，經指定之醫院診斷，審定其身體遺存殘廢者
      ，雇主應按其平均工資及其殘廢程度，一次給予殘廢補償。殘廢補償標準，依
      勞工保險條例有關之規定；勞動基準法第五十九條第二、三款定有明文。惟按
      勞工遭遇職業災害，雇主所負補償責任，固可依勞動基準法第五十九條但書規
      定，在已依勞工保險條例或其他法令支付費用時，主張抵充，惟同條第二款但
      書所規定雇主得一次給付四十個月平均工資以免除工資補償責任，此項補償因
      現行勞工保險條例並無任何給付之規定，應不生可依上開規定主張抵充之情形
      。至於勞工若依同條例領有殘廢給付者，因合於勞動基準法第五十九條第三款
      之規定，雇主得抵充其殘廢補償（行政院勞工委員會八十三年四月二十二日
      台勞動三字第一九七０一號函釋參照）。又被保險人因執行職務而致傷害不能
      工作，以致未能取得原有薪資，正在治療中，自不能工作之第四日起，發給職
      業傷害補償，而職業傷害補償，按被保險人平均月投保薪資百分之七十發給，
      勞工保險條例第三十四條第一項、第三十六條亦有明文。本件上訴人領有傷病
      給付一萬三千零九十元、殘廢給付二十六萬四千元，有前揭通知表可證，業如
      前述，且為上訴人所不爭執，自堪信為真實。又上訴人因本件職業災害所受之
      傷害，自八十九年十一月十日出院後尚需半年即至九十年五月十日間之時間治
      療，有敏盛醫院之診斷書在卷可稽（本院卷(一)第六０頁），是上訴人因前揭傷
      害致不能工作，僅有半年期間，上訴人復未能證明其因醫療而有十四個月不能
      工作，是上訴人此部分之請求超過六個月部分無理由。再者，上訴人原領薪資
      為每月二萬四千元，有被上訴人所提之上訴人薪資明細表在卷可稽（本院卷(二)
      第五八至六二頁），上訴人主張其每月工資為二萬七千元係將非經常性給與之
      每月全勤獎金三千元予以計入，且上訴人僅至被上訴人工作七天，亦無從領取
      該三千元之全勤獎金，是該全勤獎金自非前揭規定所謂原領工資數額之一，是
      上訴人此主張即難謂有理由。而被上訴人抗辯上訴人之基本工資僅一萬六千五
      百元，另職務加給四千五百元，及工作津貼三千元，並非薪資云云，亦與其所
      提出之前揭薪資明細表所載上訴人之底薪為二萬四千元不符，亦不足採信。是
      上訴人之每月工資為二萬四千元，以每月三十日計算，其每日之工資為八百元
      （行政院勞工委員會七十九年三月二十四日台勞動三字第二九六一０號函參
      照）。是自八十九年十月二十五日起至九十年五月十日止，上訴人因前揭職業
      災害不能工作，雇主應按每月八百元補償上訴人工資，即十五萬七千六百元，
      而被上訴人業給付上訴人之薪資十一萬零五百九十九元，為上訴人不爭執，亦
      如前述。再者，上訴人所領取之前揭勞工保險傷病給付一萬三千零九十元係補
      償上訴人因職業災害而不能工作之薪資，如前所述，依前揭勞動基準法第五十
      九條之規定，被上訴人得以抵充，是被上訴人應補償上訴人之工資十五萬七千
      六百元，扣除其已給付之十一萬零五百元及前揭傷病給付一萬三千零九十元後
      ，尚應給付三萬四千零十元予上訴人。至上訴人所領取之殘廢給付，依前揭第
      一九七０一號函釋，因與工資補償不相當，自不得以之抵充工資補償，是被上
      訴人抗辯應以之抵充，即屬誤會。
    (四)被上訴人主張上訴人與有過失：
      按「勞動基準法第五十九條係為保障勞工及其家屬之生存權，並保存或重建個
      人及社會勞動力之特別規定，非屬損害賠償之性質，並無民法第二百十七條過
      失相抵規定之適用。」（最高法院八十七年度台上字第一六二九號判決要旨參
      照）。是被上訴人主張上訴人於本件職業災害之發生亦與有過失，應依民法第
      二百十七條過失相抵之規定，減輕賠償金額或免除之，為無理由。
    (五)綜上，被上訴人依勞動基準法第五十九條之規定，應補償上訴人之金額為二十
      一萬九千八百五十元，是上訴人請求超過此範圍，不應准許。
七、關於上訴人依勞工保險條例第七十二條第二項後段請求賠償部分：
    上訴人主張其於被上訴人工作之工資為二萬七千元，被上訴人竟以投保薪資每月
    一萬六千五百元投保，故被上訴人應賠償其短少之勞工保險殘廢給付十六萬八千
    元等語。被上訴人則抗辯其未有短報投保薪資云云。按投保單位違背勞工保險條
    例規定，將投保薪資金額以多報少，勞工因此所受損失，應由投保單位賠償之，
    勞工保險條例第七十二條第二項後段定有明文。上訴人之實際工資為二萬四千元
　　，業如前述，則以每日工資八百元計算，依勞工保險局九十一年六月十二日保給
　　字第０九一一０一三四七七０號函，上訴人應領得四百八十日之職業傷害殘廢給
　　付為三十八萬四千元，而上訴人所領取之殘廢給付僅二十六萬四千元，上訴人所
　　領取之前揭殘廢給付短少十二萬元，依前開規定，被上訴人請求於十二萬元範圍
　　為有理由，超過該範圍即不應准許。
八、關於侵權行為損害賠償部分：
    上訴人主張其因被上訴人疏於防止機械、器具、設備等引起之危害，未設有符合
    標準之必要安全衛生設備，並對於員工施以必要之安全衛生教育，以確保員工身
    體之安全，工作場所所設置之系爭排風扇時，未裝置護網或框架之安全設施，以
    防止排風扇運轉時，員工誤觸扇葉導致受傷，致上訴人於前揭時地作業時，腳不
    慎打滑，而伸手誤觸扇葉，致受有前揭傷害，而受有支出看護費用，及營養費五
    萬元，及精神慰撫金一百萬元（至於上訴人本於職業災害補償請求權，請求被上
　　訴人給付因醫療致有十四個月不能工作之工資損失二十七萬七千八百四十三元，
　　及醫藥費用部分，其請求為有理由，業如前述，因係就同一請求內容本於侵權行
　　為損害賠償請求權部分，故此部分無須更為判決）等語。被上訴人則抗辯系爭事
　　故之發生係因上訴人未依規定作業，且經訴外人鄭志宏之勸阻不從而致受傷，與
　　前揭排風扇未設置防護網，無相當因果關係，自不負侵權行為之責任，退而言之
　　，上訴人未依規定作業，亦與有過失，應比例減輕賠償責任云云。
  (一)按「因故意或過失，不法侵害他人之權利者，負損害賠償責任。故意以背於善良
    風俗之方法，加損害於他人者亦同。」民法第一百八十四條第一項定有明文。上
    訴人主張被上訴人於桃園縣蘆竹鄉○○村○○路○段五二０號之四號，獨資經營
    翔全興業社，因疏於防止機械、器具、設備等引起之危害，未設有符合標準之必
    要安全衛生設備，並對於員工施以必要之安全衛生教育，以確保員工身體之安全
    ，於翔全興業社廠房內，設置排除機械作業時所產生蒸氣之排風扇時，未注意扇
    面顯有傷人之虞，而未裝置護網或框架之安全設施，以防止排風扇運轉時，員工
    誤觸扇葉導致受傷，且依客觀情形，被上訴人並無不能注意之，仍於疏未注意未
    予安裝，致上訴人於八十九年十月二十四日八時三十分許，在工廠作業時，因腳
    不慎打滑，而伸手誤觸扇葉，致受有右手大姆指及食指斷裂傷合併截指之傷害等
    情，業據其提出前揭診斷證明書為證，且被上訴人對其雇用上訴人擔任前揭機器
    操作員，及未於前揭排風扇上加裝防護網等情，亦不爭執，是被上訴人於設置前
    揭機器未裝置防護網顯有過失，且若非被上訴人未依前揭勞工安全衛生法規定，
    為必要之防護設施，縱上訴人因自己之過失，於鐵管上工作而不慎打滑，亦不致
    受有前揭傷害，是被上訴人之疏於防護行為，與上訴人受傷有相當因果關係，自
    應負侵權行為之損害賠償之責任。被上訴人抗辯上訴人之受傷係因其未接受勸阻
    站立於潮濕之鐵管上工作所致，其不負侵權行為之責任云云，委無足取。至於訴
　　外人鄭志宏於臺灣桃園地方法院審理前揭刑事案件時，亦證稱其曾因上訴人站在
　　鐵管上工作，可能發生危險而多次勸告上訴人，然上訴人謂若其不站在鐵管上，
　　無法看到操作面板，而執意為之，而上訴人之身高若站立在地面上水溝護欄操作
　　機器，於客觀上應無妨害（見前揭他字偵查卷第三八至四二頁），是上訴人操作
　　方法不當，則其站立於鐵管上操作機器不慎打滑，而誤觸前揭排風扇，於本件事
　　故之發生，顯與有過失，亦堪予認定。本院九十年度上易字第四一七七號刑事判
　　決亦同此認定。
  (二)按「不法侵害他人致死者，對於支出醫療及增加生活上需要之費用或殯葬費之人
    ，亦應負損害賠償責任。」民法第一百九十二條固定有明文。上訴人雖主張其因
    前揭傷害而支出看護費用及營養費用五萬元，惟上訴人其所受之傷害為右手大姆
    指及食指斷裂傷合併截指之傷害，且以腳趾移植至右手大拇指手術治療，尚難謂
    其有不能自理生活，有雇用看護以護理之必要，而營養費用五萬元，上訴人亦未
    能說明其有何必要，復均未能舉證以實其說，自難認實在，是上訴人此部分之請
    求為無理由。
  (三)次按「不法侵害他人之身體、健康、名譽、自由、信用、隱私、貞操，或不法侵
    害其他人格法益而情節重大者，被害人雖非財產上之損害，亦得請求賠償相當之
    金額。」民法第一百九十五條第一項前段亦有明文。茲審酌上訴人因本件事故受
    有右手大姆指及食指斷裂傷合併截指之傷害，並接受食指重建手術，復以腳趾移
    植至姆指手術，有診斷證明書在卷可稽（原審九十年度附民字第七一號卷第六頁
    ），致其右手之外觀與常人有異，及上訴人受僱於被上訴人時之工資為每月二萬
    四千元，業已受領勞工保險殘廢給付二十六萬四千元，及應再賠償短少之殘廢給
    付金額十二萬元，上訴人與有過失；以及被上訴人係獨資營利事業，其過失之程
    度等情，認上訴人精神慰撫金之請求以二十萬元為當，超過部分請求，不應准許
    。
九、按給付無確定期限者，債務人於債權人得請求給付時，經其催告而未為給付，自
    受催告時起，負遲延責任。其經債權人起訴而送達訴狀，或依督促程序送達支付
    命令，或為其他相類之行為者，與催告有同一之效力，民法第二百二十九條第二
    項定有明文。被上訴人所負上開義務，為無確定期限之債務，且上訴人於起訴前
    亦未催告，依前揭規定，應自本件起訴狀送達被上訴人時起負遲延責任。查本件
    之起訴狀繕本係於九十年五月十四日送達被上訴人（原審卷第三頁），是上訴人
    僅得請求被上訴人自九十年五月十五日起算之法定遲延利息，逾此部分，則為無
    理由。
十、綜上所述，上訴人主張其因被上訴人之過失，致前受有前揭職業傷害，及少報投
    保薪資，致其所受之殘廢給付金額短少等情，為有理由。被上訴人之抗辯委無可
    取。是上訴人本於職業災害補償請求權、勞工保險條例第七十二條第二項後之損
    害賠償請求權及侵權行為損害賠償請求權，請求被上訴人給付一百五十萬元，及
    自八十九年十月二十四日起至清償日止，按週年利率百分之五計算之利息，於職
    業災害補償二十一萬九千八百五十元，殘廢給付短少十二萬元，精神慰撫金二十
    萬元，合計五十三萬九千八百五十元及自本件起訴狀送達被上訴人翌日即民國九
    十年五月十五日起算之法定遲延利息部分，為有理由，應予准許。逾此所為請求
    ，為無理由，應予駁回。原審就上開應准許部分，為上訴敗訴之判決，並駁回其
    假執行之聲請，尚有未洽，上訴意旨求予廢棄改判，為有理由，爰由本院予以廢
    棄改判如主文第二項所示。又，上訴人勝訴部分之金額未逾一百五十萬元，不得
    上訴第三審，是兩造所為願供擔保為准、免假執行之宣告之聲請，係屬贅述。至
    於上訴人之請求不應准許部分，原判決為上訴人敗訴之判決，並駁回其假執行之
    聲請，經核於法並無不合，上訴意旨求予廢棄改判，為無理由，應駁回其上訴。
十一、據上論結，本件上訴為一部有理由，一部無理由，依民事訴訟法第四百五十條、
    第四百四十九條第一項、第七十九條但書、第四百六十三條、第三百八十五條，
    判決如主文。
中　　　華　　　民　　　國　　九十一　　年　　　十　　　月　 　二十九 　日
　　　　　　　　　　　　　　勞　工　法　庭
　　　　　　　　　　　　　　　　　審判長法　官　劉　靜　嫻
　　　　　　　　　　　　　　　　　　　　法　官　陳　昆　煇
　　　　　　　　　　　　　　　　　　　　法　官　吳　光　釗
右正本係照原本作成。
不得上訴。
中　　　華　　　民　　　國　　九十一　　年　　　十　　　月　 　三十　 　日
　　　　　　　　　　　　　　　　        書記官　于  　　誠
